臺灣基隆地方法院刑事判決　
110年度訴字第397號
公  訴  人  臺灣基隆地方檢察署檢察官
被      告  簡丞勳



指定辯護人  葉玟妤律師（義務辯護律師）
被      告  袁靖凱



指定辯護人  黃志傑律師（義務辯護律師）
上列被告等因違反毒品危害防制條例等案件，經檢察官提起公訴
（110年度偵字第6482號、第6515號、第6516號）及移送併辦（1
10年度偵字第8630號），本院判決如下：
    主  文
丙○○共同犯運輸第四級毒品罪，累犯，處有期徒刑壹年貳月。扣
案如附表編號1至6所示之物均沒收。 
乙○○共同犯運輸第四級毒品罪，累犯，處有期徒刑壹年貳月。扣
案如附表編號1、7所示之物均沒收。
    事  實
一、丙○○前經友人介紹而結識黃柏舜（綽號「%森」或「趴森」
    ；檢察官另案偵辦中）、乙○○則為黃柏舜之司機，其等均明
    知「三級丁氧羰基去甲基愷他命（N-Boc-Norketamine）」
    為毒品危害防制條例列管之第四級毒品，不得持有純質淨重
    5公克以上、運輸，且係行政院依懲治走私條例授權公告所
    列之管制進出口物品，不得私運進口，丙○○及乙○○竟各於民
    國110年9月間某日，經黃柏舜之邀約，為貪圖事成之報酬，
    而分別應允參與走私運輸第四級毒品之計劃。丙○○、乙○○、
    黃柏舜即共同基於運輸第四級毒品、自香港私運管制物品進
    口之犯意聯絡，先由黃柏舜於不詳時間負責策劃將三級丁氧
    羰基去甲基愷他命夾藏於「磨砂膏」內，並先後交付現金新
    臺幣（下同）7萬元與丙○○，由丙○○用以承租桃園市○○區○○
    路0段000號房屋作為收貨地點，再由黃柏舜以「易昌實業有
    限公司」為收件人、「桃園市○○區○○路0段000號」為收件地
    址，將該批「磨砂膏」透過不知情之攬貨業者「華立物流公
    司」以貨櫃裝載後，由香港出發，於110年9月22日運抵基隆
    港後放置於「弘貿貨櫃倉儲」中，並由不知情之「鑫成報關
    有限公司」於110年9月23日以編號第AA/ /10/589/F1862號
    進口報單申請報關，然因上揭夾藏毒品之貨物，於110年9月
    27日經財政部關務署基隆關人員察覺有異而開櫃查驗，將該
    上開夾藏毒品送驗確認成分為三級丁氧羰基去甲基愷他命，
    乃通知法務部調查局航業調查處基隆調查站（下稱基隆調查
    站）偵辦，再配合貨運公司按址進行配送，黃柏舜隨後接獲
    貨運公司通知，其可於支付運費後收取上開貨物，遂於110
    年9月30日下午5時許，在新北市新莊區化成路267巷內，先
    交付現金35,000元與丙○○，復隨即指示乙○○在新北市新莊區
    全家便利商店福前店內之ATM提領現金65,000元交付與丙○○
    ，並由丙○○自行前往貨運公司以此等款項支付運費，嗣經貨
    運公司於110年10月1日上午9時20分許，將上開貨物運至桃
    園市○○區○○路0段000號，由丙○○出面簽收貨物，乙○○則負責
    監看丙○○收貨並把風，經基隆調查站人員當場逮捕2人，並
    扣得如附表所示之物，始查知上情。
二、案經基隆調查站移送臺灣基隆地方檢察署檢察官偵查起訴及
    移送併辦。
    理  由
壹、證據能力
    本判決以下所引用之證據，公訴人、被告丙○○、乙○○（下合
    稱被告2人）及其等之辯護人於本案言詞辯論終結前，均未
    爭執其證據能力，本院審酌該等證據作成或取得之狀況，並
    無非法或不當取證之情事，且無顯不可信之情況，復經本院
    於審判期日就上開證據依法進行調查、辯論，自均具有證據
    能力。
貳、實體部分
一、上開事實，業據被告2人於偵查中、本院審理時坦承不諱，
    並據證人林治國（即鑫成報關有限公司負責人）證述明確，
    復有進口報單、財政部關務署基隆關扣押貨物收據及搜索筆
    錄影本、貨物簽單照、本院110年急聲監字第17號通訊監察
    書、通訊監察譯文、手機內容翻拍照片、扣案物照片等件在
    卷供參（見110年度偵字第6482號卷【下稱偵6482卷】第21
    至37頁、第45至55頁；110年度偵字第6515號卷【下稱偵651
    5卷】第15至21頁、第31至33頁、第131至135頁；110年度偵
    字第6516號卷【下稱偵6516卷】第35至43頁、第49頁、第55
    至57頁、第91至111頁、第115頁、第292至300頁）；又扣案
    粉末20包（即如附表編號1所示之物），經送請法務部調查
    局鑑定，均檢出三級丁氧羰基去甲基愷他命成分，有該局11
    0年11月3日調科壹字第11023208710號鑑定書在卷可查（見
    偵6516卷第285至286頁），且依毒品危害防制條例第2條第2
    項第4款之附表四所載，第四級毒品包括毒品先驅原料「三
    級丁氧羰基去甲基愷他命（N-Boc-Norketamine）」；另有
    如附表所示之物扣案可佐；足認被告2人上開任意性自白與
    事實相符，堪以採信。本案事證明確，被告2人犯行均堪認
    定，應依法論科。
二、論罪科刑
㈠、按三級丁氧羰基去甲基愷他命為毒品危害防制條例第2條第2
    項第4款所明定列管之第四級毒品，且係行政院依懲治走私
    條例第2條第3項授權公告之「管制物品管制品項及管制方式
    」第1項第3款所列之管制進出口物品。次按懲治走私條例處
    罰走私行為之既遂或未遂，應以已否進入國界為準（最高法
    院69年度台上字第264號、84年度台上字第3794號判決要旨
    參照）。又按毒品危害防制條例之運輸毒品罪，所稱之「運
    輸」係指轉運輸送而言，不以國外輸入國內或國內輸出國外
    者為限，其在國內運送者，亦屬之，至於運輸之動機、目的
    是否意在為己或為他人，運輸之方法為海運、空運、陸運或
    兼而有之，均非所問（最高法院92年度台上字第5399號判決
    要旨參照）；毒品危害防制條例所謂之「運輸」，係指本於
    運輸意思而搬運輸送而言，倘有此意圖，一有搬運輸送之行
    為犯罪即已成立，並非以運抵目的地為完成犯罪之要件。因
    此應以起運為著手，以運離現場為其既遂，則運輸毒品罪，
    並不以兩地間毒品直接運送移轉存置於特定地點為限，其以
    迂迴、輾轉方法，利用不相同之運輸工具、方法，將特定之
    毒品移轉運送至最終目的地者，其各階段之運送行為，均不
    失為「運輸」行為之一種（最高法院92年度台上字第5426號
    、95年度台上字第6577號判決參照）。再按香港澳門關係條
    例第35條第2項、第3項規定，輸入或攜帶進入臺灣地區之香
    港或澳門物品，以進口論，輸往香港或澳門之物品，以出口
    論，分別依輸入物品、輸出物品有關法令之規定辦理。從而
    自香港、澳門私運管制物品進口逾公告數額，應逕依懲治走
    私條例第2條第1項論處，無庸引用同條例第12條之規定（最
    高法院93年第3次刑事庭會議決議參照）。查本案查扣之三
    級丁氧羰基去甲基愷他命已自香港起運抵達我國境內之基隆
    港，運輸、走私毒品行為均屬既遂，且均不因被告2人係在
    調查局人員監控下領取包裹而有異。
㈡、是核被告2人所為，均係犯毒品危害防制條例第4條第4項之運
    輸第四級毒品罪及懲治走私條例第2條第1項之私運管制物品
    進口罪。公訴意旨認就走私部分誤論以懲治走私條例第12條
    、第2條第1項之自大陸地區私運管制物品進口罪嫌，容有誤
    會，應予更正。被告2人持有第四級毒品三級丁氧羰基去甲
    基愷他命純質淨重5公克以上之低度行為，應為其等運輸第
    四級毒品之高度行為所吸收，不另論罪。
㈣、被告2人與黃柏舜間就上開犯行，互有犯意聯絡與行為分擔，
    均應論以共同正犯。又被告2人與共犯黃柏舜利用不知情之
    報關、運輸業者遂行上開犯行，均為間接正犯。
㈤、被告2人均係以一運輸、私運行為同時觸犯運輸第四級毒品罪
    及私運管制物品進口罪，為想像競合犯，應依刑法第55條前
    段之規定，均從一重以運輸第四級毒品罪處斷。
㈥、被告丙○○前因詐欺案件，經臺灣臺北地方法院以107年度訴字
    第510號判決處有期徒刑1年8月確定，於109年6月19日因縮
    短刑期執行完畢出監；被告乙○○前因施用毒品案件，經臺灣
    桃園地方法院以107年度桃簡字第2435號判決處有期徒刑3月
    確定，於108年5月27日送監執行後改易科罰金執行完畢出監
    等情，有其等之臺灣高等法院被告前案紀錄表各1份在卷可
    查，其等於受徒刑之執行完畢後，5年以內故意再犯本案有
    期徒刑以上之罪，均為累犯，而本案依被告2人犯罪情節，
    均無應量處最低法定刑，卻無法適用刑法第59條減輕規定，
    致其所受刑罰超過其所應負擔罪責之情形，參諸司法院釋字
    第775號解釋之意旨，仍應各依刑法第47條第1項之規定加重
    其刑（最高法院108年度台上字第338號、第4160號判決參照
    ）。
㈦、刑之減輕：
  ⒈按「犯第4條至第8條之罪於偵查及歷次審判中均自白者，減
    輕其刑。」毒品危害防制條例第17條第2項定有明文。查被
    告2人就本案運輸第四級毒品犯行，於偵查及審判中均自白
    犯罪，爰各依前開規定減輕其刑。
  ⒉按「犯第4條至第8條、第10條或第11條之罪，供出毒品來源
    ，因而查獲其他正犯或共犯者，減輕或免除其刑。」毒品危
    害防制條例第17條第1項定有明文，其立法旨意在於鼓勵被
    告具體提供其毒品同夥或上游供應者，俾循線查緝，擴大打
    擊是類犯罪之績效，以澈底剷除毒品之源頭或摧毀其集團，
    杜絕毒品氾濫。是祇須被告願意供出毒品來源之上手或同夥
    ，因而查獲其他正犯或共犯者，即可邀減輕或免除其刑之寬
    典。倘共犯中之一人或數人於「同時」或「相續」之時間內
    ，翔實供出毒品來源之具體事證，因而使有偵查（或調查）
    犯罪職權之公務員知悉並能綜合全部情資對之發動偵查（或
    調查），並因而查獲其他正犯或共犯者，仍得依上開規定減
    輕或免除其刑（最高法院102年度台上字第66號判決參照）
    。查被告丙○○於110年10月4日下午3時15分、被告乙○○於110
    年10月5日中午12時20分各經製作警詢筆錄時，分別向基隆
    調查站調查官供出並指認共犯黃柏舜之真實身分，有前揭警
    詢筆錄暨指認紀錄表附卷可稽（見偵6516卷第195至204頁；
    偵6482卷第9至19頁）；證人即承辦該案之基隆調查站調查
    官甲○○於審理中證稱：在被告2人的手機內，都有發現綽號
    「趴森」之共犯，但我們能掌握到「趴森」的真實身分，主
    要是被告2人告訴我們的。被告2人110年10月4日、5日分別
    製作的筆錄我都有參與，於110年10月4日被告丙○○在押中，
    經我們提詢，他指認了黃柏舜是共犯，我們隨即於隔日（即
    5日）拘提原先未被羈押的被告乙○○到案，不過我們沒有明
    白告訴他被告丙○○已經指認出「趴森」，只是勸他說出實情
    ，而他當時也指認了黃柏舜，之後再隔日（即6日）我們才
    去拘提黃柏舜。之所以會於被告丙○○供出黃柏舜後，再次拘
    提被告乙○○到案確認「趴森」之真實身分才行動，是因為我
    們也會懷疑被告丙○○所述是否實在，且2個人供出共犯會比1
    個人供出更可靠，因此我們是綜合被告2人的供述，才確信
    黃柏舜是共犯，進而對黃柏舜發動偵查作為等語；嗣黃柏舜
    涉嫌共犯本案犯行，業經基隆調查站移送臺灣基隆地方檢察
    署檢察官偵查中，有基隆調查站111年1月4日航基緝字第111
    53500050號函暨所附刑事案件移送書在卷可查（見本院卷第
    213至220頁）。足見基隆調查站確因被告2人「相續」供出
    共犯黃柏舜因而查獲，揆諸前開說明，被告2人本案運輸第
    四級毒品犯行，均可依毒品危害防制條例第17條第1項之規
    定，獲邀減輕或免除其刑之寬典，惟參酌被告2人對社會治
    安及毒品擴散造成之危害非輕，不宜免除其刑，本院因認依
    法減輕其刑即為已足，故各依毒品危害防制條例第17條第1
    項之規定減輕其刑。
  ⒊而被告2人本案運輸第四級毒品犯行，經本院依毒品危害防制
    條例第17條第2項、毒品危害防制條例第17條第1項遞予減輕
    其刑後，法定本刑減為10月以上有期徒刑，已難謂有何情輕
    法重之情形，是辯護人黃志傑律師請求就被告乙○○部分，再
    依刑法第59條規定減輕其刑，尚難憑採，併予敘明。
㈧、準此，被告2人本案運輸第四級毒品犯行，同時有1種加重事
    由（即累犯）及2種減輕事由（即偵審自白、供出來源因而
    查獲），故依法先加後遞予減輕其刑。
㈨、臺灣基隆地方檢察署檢察官以110年度偵字第8630號併辦意旨
    書，就被告2人經起訴之相同犯罪事實移送併辦，屬於事實
    上同一之案件，本院自應併予審理，附此敘明。
㈩、爰審酌被告2人均正值青壯，身體健全，竟不思戮力上進，循
    正當途徑獲取財物，反而無視國家對於杜絕毒品犯罪之禁令
    ，共同運輸及走私第四級毒品，危害國民健康及社會風氣，
    所為實值非難；幸其等運輸及走私之第四級毒品，未及運抵
    最終目的地即遭查獲，尚未散布而毒害國民之健康；兼衡其
    等坦承犯行之犯後態度、素行（有臺灣高等法院被告前案紀
    錄表在卷可查）、共同運輸及走私之第四級毒品三級丁氧羰
    基去甲基愷他命純質淨重共76,918.2公克，數量非微，如流
    入市面，對社會將造成重大不可彌補之損害；暨考量被告丙
    ○○於審理中自述學歷為國中肄業，被羈押前從事木工，月收
    約2、3萬元，離婚，有1名未成年子女，家庭經濟狀況尚可
    、被告乙○○則於審理中自述學歷為國中畢業，被羈押前從事
    板模工，月收約3、4萬元，已婚，有2名未成年子女，家庭
    經濟狀況普通等一切情狀，分別量處如主文所示之刑，以資
    懲儆。
三、沒收
㈠、扣案如附表編號1所示之三級丁氧羰基去甲基愷他命，因被告
    2人運輸前開三級丁氧羰基去甲基愷他命已構成犯罪，則該
    毒品即屬不受法律保護之違禁物，應依刑法第38條第1項之
    規定，不問屬於犯罪行為人與否，在被告2人所犯罪刑之主
    文項下均宣告沒收；又盛裝前開毒品之包裝袋20只，與毒品
    無從完全析離，均應視為違禁物，併依刑法第38條第1項之
    規定，在被告2人所犯罪刑之主文項下均宣告沒收，檢察官
    聲請依毒品危害防制條例第18條第1項規定宣告沒收銷燬，
    容有誤會；至鑑驗耗損部分，因已滅失不存在，自無庸併予
    宣告沒收。
㈡、按刑法上責任共同原則，係指共同實行犯罪行為之人，在合
    同意思範圍以內，各自分擔犯罪行為之一部，相互利用他人
    之行為，以達其共同犯罪之目的者，即應對於全部所發生之
    結果共同負責。亦即責任共同原則僅在處理共同犯罪參與關
    係中責任之認定，與犯罪工具物之沒收重在犯罪預防並遏止
    犯罪，以及犯罪所得之沒收旨在澈底剝奪犯罪利得以根絕犯
    罪誘因，係屬兩事。又沒收固為刑罰與保安處分以外之獨立
    法律效果，但沒收人民財產使之歸屬國庫，係對憲法所保障
    人民財產基本權之限制，性質上為國家對人民之刑事處分，
    對人民基本權之干預程度，並不亞於刑罰，原則上仍應恪遵
    罪責原則，並應權衡審酌比例原則，尤以沒收之結果，與有
    關共同正犯所應受之非難相較，自不能過當。從而，共同正
    犯間關於犯罪所得、犯罪工具物應如何沒收，仍須本於罪責
    原則，並非一律須負連帶責任；況且應沒收物已扣案者，本
    無重複沒收之疑慮，更無對各共同正犯諭知連帶沒收或重複
    諭知之必要，否則即科以超過其罪責之不利責任。因之，本
    院往昔採連帶沒收共同正犯犯罪所得，及就共同正犯間犯罪
    工具物必須重複諭知之相關見解，自不再援用，應改為共同
    正犯間之犯罪所得應就各人實際分受所得部分而為沒收及追
    徵；而犯罪工具物須屬被告所有，或被告有事實上之處分權
    者，始得在該被告罪刑項下併予諭知沒收。至於非所有權人
    ，又無共同處分權之共同正犯，自無庸在其罪刑項下諭知沒
    收或連帶沒收及追徵（最高法院108年度台上字第1001號判
    決要旨參照）。查扣案如附表編號2至6所示之物、如附表編
    號7所示之物，分別係被告丙○○、乙○○掌控或所有供本案運
    輸第四級毒品所用之物，業據被告2人分別供述無訛，應依
    毒品危害防制條例第19條第1項之規定，分別在其等所犯罪
    刑之主文項下宣告沒收。
㈢、另被告2人均供稱：黃柏舜有說會有報酬，但沒說確切數額，
    實際上也沒拿到等語，本案既為警查獲，共犯間並未實際分
    配報酬尚合於常理，是無積極證據足認被告2人有任何犯罪
    所得，自無從宣告沒收或追徵。至其餘扣案物，亦無證據顯
    示與被告2人本案犯行有所關聯，爰不予宣告沒收。
據上論斷，應依刑事訴訟法第299條第1項前段，判決如主文。
本案由檢察官江柏青提起公訴及移送併辦，經檢察官林姿妤到庭
執行職務。
中　　華　　民　　國　　111 　年　　2 　　月　　17　　日
　　　　　　　　　刑事第六庭審判長法  官  劉桂金
                                  法  官  曾淑婷
                                  法  官  施又傑
以上正本證明與原本無異。
如不服本判決應於收受送達後20日內向本院提出上訴書狀，並應
敘述具體理由；其未敘述上訴理由者，應於上訴期間屆滿後20日
內向本院補提理由書（均須按他造當事人之人數附繕本）「切勿
逕送上級法院」。
中　　華　　民　　國　　111 　年　　2 　　月　　17　　日
                                  書記官　連懿婷
附表：
編號 物品名稱 扣自對象 備            註 1 第四級毒品三級丁氧羰基去甲基愷他命20包（併同難以完全析離之包裝袋20 只） 丙○○ ⑴法務部調查局110 年11月3日調科壹字第11023208710號鑑定書 ⑵合計淨重約80,975公克，純度94.99%，純質淨重約76,918.2公克   2 磨砂膏8桶  丙○○ 用以夾藏第四級毒品三級丁氧羰基去甲基愷他命20包之貨物   3 房屋租約1本 丙○○ 本案收貨地（即桃園市○○區○○路0段000號）之租約 4 倉庫鑰匙1把 丙○○ 本案收貨地（即桃園市○○區○○路0段000號）之鑰匙 5 麻布袋1包 丙○○ 供分裝本案到貨毒品所用 6 IPHONE 8手機（含SIM卡1 張）1支 丙○○ 供本案犯行聯繫所用 7 白色IPHONE手機（含SIM卡3張）1支 乙○○ 供本案犯行聯繫所用 

附錄本案論罪科刑法條全文：
毒品危害防制條例第4條
製造、運輸、販賣第一級毒品者，處死刑或無期徒刑；處無期徒
刑者，得併科新臺幣3千萬元以下罰金。
製造、運輸、販賣第二級毒品者，處無期徒刑或10年以上有期徒
刑，得併科新臺幣1千5百萬元以下罰金。
製造、運輸、販賣第三級毒品者，處7年以上有期徒刑，得併科
新臺幣1千萬元以下罰金。
製造、運輸、販賣第四級毒品者，處5年以上12年以下有期徒刑
，得併科新臺幣5百萬元以下罰金。
製造、運輸、販賣專供製造或施用毒品之器具者，處1年以上7年
以下有期徒刑，得併科新臺幣1百50萬元以下罰金。
前五項之未遂犯罰之。

懲治走私條例第2條
私運管制物品進口、出口者，處 7 年以下有期徒刑，得併科新
臺幣 3 百萬元以下罰金。
前項之未遂犯罰之。
第 1 項之管制物品，由行政院依下列各款規定公告其管制品項
及管制方式：
一、為防止犯罪必要，禁止易供或常供犯罪使用之特定器物進口
    、出口。
二、為維護金融秩序或交易安全必要，禁止偽造、變造之各種貨
    幣及有價證券進口、出口。
三、為維護國民健康必要，禁止、限制特定物品或來自特定地區
    之物品進口。
四、為維護國內農業產業發展必要，禁止、限制來自特定地區或
    一定數額以上之動植物及其產製品進口。
五、為遵守條約協定、履行國際義務必要，禁止、限制一定物品
    之進口、出口。